【裁判字號】    96,交聲,1157
【裁判日期】    970707
【裁判案由】    聲明異議
【裁判全文】
臺灣高雄地方法院交通事件裁定        96年度交聲字第1157號
原處分機關  高雄市政府交通局
異  議  人
即受處分人  甲○○
上列異議人因違反道路交通管理處罰條例案件，對於高雄市政府
交通局96年10月31日所為之處分（原處分：高市府交裁字第裁
32- B00000000 號）聲明異議，本院裁定如下：
    主  文
原處分撤銷。
    理  由
一、首按交通違規事件裁罰案件，性質上屬於交通行政主管機關
    本於職權就公法上具體事件所為之決定而對外直接發生法律
    效果之單方行政行為，參酌行政法院56年度判字第81號判例
    意旨「本件原告行為時尚在舊所得稅法施行期間，實體上固
    應適用舊法，但被告官署稅捐稽徵程序開始於現行所得稅法
    令公布施行以後，程序上即應適用新法」，故本件道路交通
    管理處罰條例第35條雖於民國於95年6 月23日公布修正、96
    年1 月1 日施行，依行政「實體從舊」原則，尚無比較新舊
    法問題，而本件行為時法為修正前之舊法，倘無特別標示，
    則本件引用法條均係該行為時有效之舊法；另違反道路交通
    管理事件統一裁罰標準及處理細則於於95年12月29日公布修
    正、96年1 月1 日施行，依行政「程序從新」原則，尚無比
    較新舊法問題，應逕行適用96年1 月1 日施行之新法，核先
    敘明。
二、原處分意旨略以：異議人甲○○於民國94年11月24日上午5
    時51分許駕駛車號UOO-803 號輕機車行經高雄市○○○○○
    路口時，因發現路口有警察而有刻意要閃躲警察行為，經警
    盤查發現異議人身上有濃厚酒味故即要求異議人進行酒測，
    酒測後其酒精濃度值為0.39mg/L超過規定標準值，認異議人
    有違反道路交通管理處罰條例第35條第1 項第1 款之行為，
    而逕行掣單舉發，並於96年10月1 日作成裁決，同年月3 日
    送達第1 份裁決書後，因異議人提出申訴，故即撤銷第1 份
    裁決書並請原舉發機關查明，因原舉發機關俟後查明舉發無
    誤，故即作成第2 份裁決書，依道路交通管理處罰條例第35
    條第1 項第1 款規定，處異議人罰鍰新臺幣（下同）22,500
    元並吊扣駕駛執照12個月，該裁決並另行於96年11月5 日送
    達予異議人等。
三、異議意旨略以：異議人於96年10月31日接獲高市交通局高市
    交裁字第32-B00000000號裁決書，因異議人之身份係遭蔡誌
    發先生冒用，舉發通知單上簽名非異議人本人簽名，故對於
    是項裁決書內容不實，於法定期間內聲明異議云云。
四、經查：
  (一)按法院受理交通事件，準用刑事訴訟法之規定，道路交通管
    理處罰條例第89條前段定有明文。而刑事訴訟法中一事不二
    罰之原則即係：於同一制裁目的下，人民之一行為僅以處一
    制裁為原則，若有再次行使者，因將破壞法秩序之安定、違
    背人民之善意信賴，將逾越必要程度，超過行為人就該行為
    所應受之處罰，而違反比例原則，是僅能為一次裁處為原則
    ，而交通事件於準用刑事訴訟法之規定下，則人民一違反交
    通規則之行為，業以僅處分一次為原則，於前次處分仍有效
    之前提，不得再行就同一違反行為處罰。而違反道路交通管
    理事件統一裁罰標準及處理細則第23條第2 款規定：「民眾
    檢舉違反道路交通管理事件，有下列情形之一者，公路主管
    或警察機關不應予舉發：‧‧二、同一違規行為再為重複檢
    舉者。‧‧」，即本此意旨。
  (二)本件原處分機關於96年10月1 日就受處分人於94年11月24日
    上午5 時51分之違規事由所為處分之裁決書，業已於同年月
    3 日送達異議人，此有原處分機關96年10月1 日之裁決書及
    送達證書（郵局掛號函件第004932號）在卷可稽；而原處分
    機關因異議人曾於96年10月18日就該項裁決提出申訴，僅於
    其異議人之申訴書中由承辦人員批示：本案裁決書已於96年
    10月3 日送達，為考量20天除斥期，先撤銷裁決書，俟查明
    後再行裁決等語，於向高雄市政府警察局三民第二分局查證
    並經該分局於96年10月29日函覆後，即於96年10月31日重為
    裁決、送達，及原處分機關96年10月31日之裁決書與96年10
    月1 日之裁決書，均係就異議人上開同一違規事實為裁決，
    處罰主文第一點中罰鍰22,500元及吊扣駕駛執照12個月均相
    同，亦有本院電話記錄查詢表及原處分機關傳真予本院之申
    訴書影本下方批註、裁決日期為96年10月31日之裁決書、送
    達證書（郵局掛號函件第007556號）可稽。不論異議人96年
    10月18日之申訴書是否可認為已針對96年10月1 日之裁決書
    提出異議，因異議人96年11月16日向本院提出之本件聲明異
    議案件，係針對原處分機關96年10月31日所為之裁決提出異
    議（此由其附件所附為96年10月31日之裁決書即可得知），
    故本院得審查者僅為96年10月31日之裁決書是否合法；而查
    原處分機關所稱：為考量20天除斥期而撤銷原裁決書，並非
    法定得予撤銷已經送達並發生一定效力行政處分之理由，更
    且原處分機關於異議人申訴書中所謂撤銷96年10月1 日之裁
    決書之意思表示並未對外為任何表示，故原裁決日期為96年
    10月1 日之裁決書之效力顯然仍繼續有效，而96年10月31日
    之裁決書，由其日期、主文等以查，仍為具有外觀效力之處
    分，但其違規事實及處罰之主文罰鍰22,500元及吊扣駕駛執
    照12個月與96年10月1 日之裁決書完全相同，則原處分機關
    所為顯係重複處分（雖二份裁決書一係稱高雄市○○○○道
    路交通管理事件裁決書，一稱高雄市政府交通局違反道路交
    通管理事件裁決書，但由二份裁決書下方之信封均係以高雄
    市政府交通局交通事件裁決中心為名義，以受處分人角度觀
    察可知均係同一單位，且縱使認為二份裁決並非同一單位所
    為處分，因二份處分之違規事實及處罰之主文罰鍰22,500元
    及吊扣駕駛執照12個月內容均相同，仍為重複處分），亦即
    係就同一事件為第二次之裁罰，而違反一事不二罰之原則，
    屬違法之裁決。
五、揆諸前揭說明，雖異議人僅以：異議人之身份係遭蔡誌發先
    生冒用，舉發通知單上簽名非異議人本人簽名，故對於是項
    裁決書認為內容不實為辯而提出異議，然原處分機關違反一
    事不二罰之原則所為之96年10月31日裁決既有上開違誤，原
    處分自應為撤銷。至於同一違規事件原處分機關早於96年10
    月1 日為裁決而異議人已於96年10月3 日收受該裁決書，其
    後異議人並曾於96年10月18日提出申訴已如前述，異議人是
    否已於法定期間提出異議而應由原處分機關移送本院另行審
    理，或應認原處分機關96年10月1 日之處分已經確定，則應
    由原處分機關另行依法認定後為合法處置，併此敘明。
六、據上論結，應依道路交通案件處理辦法第20條，裁定如主文
    。
中    華    民    國    97    年    7     月    7    日
                  交通法庭    法  官  黃紀錄
以上正本證明與原本無異。
如不服本裁定，應於收受送達後5 日內向本院提出抗告狀。
中    華    民    國    97    年    7     月    7    日
                              書記官  林志衡


司法院資訊處製作；財團法人民間司法改革基金會備份。
